【裁判字號】    89,上,185
【裁判日期】    890718
【裁判案由】    請求移轉登記
【裁判全文】
臺灣高等法院民事判決  八十九年度上字第一八五號
      上  訴  人  乙○○○
      訴訟代理人  蘇衍維律師
      被  上訴人  甲○○      住台北市中正區臺北郵政 11352號信箱
右當事人間請求請求移轉登記事件，上訴人對於中華民國八十九年一月七日臺灣板橋
地方法院八十八年度訴字第一三○五號第一審判決提起上訴，本院判決如左：
    主    文
上訴駁回。
第二審訴訟費用由上訴人負擔。
    事    實
甲、上訴人方面：
壹、聲明：
  一原判決不利於上訴人之部分廢棄。
  二第二審之訴訟費用由被上訴人負擔。
貳、陳述：除與原判決記載相同者，予以引用外，補陳略稱：
  一原審就被上訴人於第一審未以反訴聲明之事項為判決，自有訴外裁判判決瑕疵：
    按法院不得就當事人未聲明之事項為判決，此觀民事訴訟法第三百八十八條定有
    明文；而上訴人於原審係主張被上訴人違反雙方簽訂之房屋買賣契約，依約解除
    雙方之買賣契約，請求被上訴人將系爭房屋移轉登記予上訴人，惟被上訴人於原
    審並未以反訴或另訴主張上訴人依雙方買賣契約第十條沒收其所繳之價金抵作違
    約金過高，而請求返還部分之價金，僅於答辯中作防禦之理由；原審竟違反民事
    訴訟法第三百八十八條之規定，判決上訴人以雙方買賣契約第十條之規定沒收被
    上訴人已付之價金一百六十二萬元係違約金過高，依民法第二百五十二條之規定
    判命酌減為三十萬元，其就被上訴人未聲明之事項，任意為判決，自有違誤。
  二退步言，如本院認無訴外裁判之情形，則上訴人與被上訴人於民國八十八年四月
    六日就系爭房地訂立買賣契約書，被上訴人就買賣價金已繳納新台幣一百六十二
    萬元固為事實，惟上訴人將系爭房地移轉登記予被上訴人後，被上訴人竟藉詞拒
    辦房地貸款等相關手續，且拒繳本件系爭房地價之尾款，則上訴人依法解除契約
    及依買賣契約之約定沒收其已繳付之款項，作為損害之賠償金及違約之違約金，
    自無不合，且雙方既約定此沒收款項係包含損害之賠償金及違約之違約金，則此
    違約金之性質非僅損害賠償預定性之違約金亦包括懲罰性違約金在內。
  三縱認此項違約金之約定屬損害賠償預定性質，上訴人因被上訴人之故意違約所受
    之損害及所失利益如下：
  (一)房屋仲介佣金損失：上訴人委託中信房屋仲介公司出售系爭房地，而仲介之佣金
    係出售金額之百分之四，因此，上訴人就系爭房地必須支付佣金係五百四十萬元
    之百分之四，共係二十一萬六仟元，今上訴人已先支付八萬元予中信房屋仲介公
    司，而餘款十三萬六千元亦將因此而支付中信房屋仲介公司，是上訴人房屋仲介
    佣金損失係二十一萬六千元整。
  (二)利息損失：被上訴人欠繳價三百七十八萬元，如其按時繳清，以法定利息百分之
    五計算，自八十八年五月七日系爭房地移轉登記日起至八十八年六月九日上訴人
    通知解除契約止，共一個月，被上訴人至少可獲得使用此資金之收益為一萬五千
    七百五十元，為上訴人所失利益。
  (三)上訴人貸款利息之損失：上訴人於八十六年九月二十二日以系爭房地供擔保，向
    華南商業銀行貸款三百六十萬元，自八十八年五月十五日起每月利息二萬四千三
    百元，原本因系爭房地出售予被上訴人而可將上述銀行貸款還清而免支付每月利
    息二萬四千三百元，惟因被上訴人違約致上訴人必須每月多支出利息之損失，自
    八十八年五月起至八十九年四月為止，上訴人已支付華南銀行共計十二期二十一
    萬九千六百元整，為上訴人所受損失。
  (四)上訴人繳納土地增值稅之損失：系爭房地移轉予被上訴人時，由上訴人支付土地
    增值稅二千三百七十三元予台北縣稅捐稽徵處，為上訴人所受損失。
  (五)房地跌價之損失，系爭房地於八十八年四月六日出售予被上訴人之價金為五百四
    十萬元，但因目前房地產景氣不佳價格滑落，以系爭房地目前之市價行情僅有五
    百萬元左右，較原出售被上訴人之價格減少四十萬元，此為上訴人所受損失。
  (六)另上訴人為依約交付房地，於八十八年五月間委請搬家公司搬遷亦花費二萬元整
    ，此為上訴人所受損失。
  (七)合計上訴人以上之損失共計為八十六萬七千七百二十三元整。
  (八)依行政院內政部八十五年二月頒行之買賣契約書，範本第二十二條明定，違約金
    之賠償為房地總價款百分之二十，如以本件系爭房地總價五百四十萬計算，應係
    一百零八萬元，而原審認定系爭房地違約為三十萬元，實與前述上訴人之損害及
    內政部頒行之買賣契約書房地總價百分之二十之規定差距甚遠。
乙、被上訴人方面：
壹、聲明：
  一上訴駁回。
  二訴訟費用由上訴人負擔。
貳、陳述：除與原判決記載相同者，予以引用外，補陳略稱：
  一被上訴人並未違約：
  (一)上訴人未提出完整託「中信仲介」售屋汽車位、機車位之相關文件資料，致法官
    無法更明確瞭解事情真相，做出更客觀、公正之判決。
  (二)被上訴人數度欲以理性，負責與厚道的態度與「中信仲介」和上訴人協調溝通，
    尋求解決之道，但均未得善意回應。
  (三)「中信仲介」收取雙方服務費，本應居中協調，欲完全置身度外。
  二物之瑕疵，被上訴人自得為「同時履行之抗辯」：
  (一)「買賣契約」「總價新台幣伍佰肆拾萬元」含房屋、汽車位與機車位價款，被上
    訴人均已依約準時給付上訴人第一、二期各為總價百分之十五，即「新台幣捌拾
    壹萬元正」，故並無「主義務」、「附隨義務」之分別。
  (二)買賣契約中之「汽車位」部分仍有諸多疑點，「機車位一八八號」亦非筆誤等，
    故屬「不完全給付」，且上訴人亦未提「分管協議書」等均屬瑕疵，上訴人均未
    具體說明如何解決，以致於被上訴人不敢冒然給付尾款，此項同時履行之抗辯為
    法之所准，並未違反契約，故上訴人委託蘇衍維律師之存證信函解除買賣契約，
    應不生效力。
  三上訴人未提出「仲介買賣」之完整資料，被上訴人自不必賠償「仲介服務費」。
  四雙方為本案件聘請律師處理，不能算是損失，不可要求賠償。
  五「買賣契約」中之「房屋」、「汽車位」已登記為被上訴人所有，但上訴人卻已
    於民國八十八年七月中旬搬入居住、使用，係有失誠信，違約之行為，今本案已
    以法律途徑解決，且尚未結案，上訴人此舉不但使被上訴人權益受損，亦是無視
    國家法律之尊嚴與對司法公正判決的尊重。
  六本案件既已經以法律途徑解決，如上訴人仍執意於雙方所訂契約之規定，洵屬無
    理。契約上的汽車位一八八號不存在，機車位一八八號乃第三者車位，屬「不完
    全給付」，且汽車位為「法定車位」坪數屬房屋之公設「此契約實屬有瑕疵，並
    無主、附義務之分！故本人依民法第二六四條有為「同時履行抗辯」之權利，且
    中信有嚴重疏失，故上訴人所謂解除契約，應不生法律效力。原一審法官依民法
    第二五二條之規定，並參考即有之相關判例與判決見解，並考量社會經濟狀況與
    一般客觀事實做「對待給付」之判決，應仍有兼顧情、理、法。本人因顧及家人
    ，委屈求全，故未上訴。
    理    由
一、本件上訴人起訴主張：上訴人於八十八年四月六日將系爭房地包括地下層之汽機
    車停車位出賣予被上訴人，買賣價金共五百四十萬元，約定被上訴人於簽約時給
    付八十一萬元，各項稅單核下三日內給付八十一萬元，移轉登記後銀行貸款核下
    三日內再給付尾款三百七十八萬元，詎被上訴人於上訴人將系爭房地移轉登記完
    成後，遲未依約配合辦理銀行貸款給付尾款，並拒絕辦理交屋，經上訴人以存證
    信函催告，並聲請調解，被上訴人均置之不理，依買賣契約書第十條之約定，上
    訴人於八十八年六月八日委請律師以存證信函解除買賣契約，被上訴人自應將系
    爭房地移轉登記予上訴人；再者，民法第二百五十九條解除契約雙方回復原狀之
    規定，係指無法律或契約另有規定時，始有該條之適用，惟兩造之買賣契約第十
    條既已有前揭內容之約定，雙方已排除民法第二百五十九條所定互負回復原狀義
    務之規定，上訴人自得依約主張沒收被上訴人所給付之價金充作違約金，至違約
    金是否過高，係應由被上訴人另訴主張，非得以同時履行抗辯為之，今被上訴人
    既未另訴主張，自無庸審理。且縱認違約金之約定屬損害賠償預定性質，上訴人
    因被上訴人之故意違約所受之損害及所失利益，包括房屋仲介佣金損失二十一萬
    六仟元，利息損失一萬五千七百五十元，貸款利息之損失共計十二期二十一萬九
    千六百元，繳納土地增值稅之損失二千三百七十三元，房地跌價之損失四十萬元
    ，委請搬家公司搬遷亦花費二萬元，合計上訴人以上之損失共計為八十六萬七千
    七百二十三元，原審認定系爭房地違約為三十萬元，實與前述上訴人之損害及內
    政部頒行之買賣契約書房地總價百分之二十之規定差距甚遠等語。
二、被上訴人則以：兩造買賣契約約定上訴人將地下一層編號一八八號汽、機車停車
    位一併出售被上訴人，依市價地下一層之停車位每個價金一百二十萬元，此高價
    之車位為契約之重要部分，然地下一層平面配置圖並無一八八號之汽車停車位，
    上訴人訂約竟將一八八號汽車停車位出售被上訴人即有瑕疵，而機車車位亦非編
    號一八八號，一八八號機車車位為第三人所有，上訴人竟出售被上訴人，亦有瑕
    疵；又地下室為全體區分所有權人所共有，住戶只有停車位之使用權而無所有權
    ，而停車位之使用又有「使用權憑證」或地下停車位分管協議書，乃上訴人始終
    未能交付此使用證明書，自屬不完全給付，上訴人雖稱其停車位係向訴外人劉素
    珠所購，其編號即為一八八號，然如劉素珠交付者如為有瑕疵之車位，其瑕疵即
    由上訴人承受並不因出售與被上訴人而獲補正，被上訴人對此有瑕疵之物自得抗
    辯，故在上訴人未能提出地下室車位使用之分管約定及更正編號前，自屬不完全
    給付，其給付並有瑕疵，被上訴人自得主張民法第二百六十四條之同時履行抗辯
    權，拒絕尾款之給付，上訴人之解約應不生效力；另上訴人提出其前手劉素珠購
    車位證明，其編號為一八八號，惟地下室停車位只有一百六十六個，上訴人之車
    位編號為一四四號，建商極和公司不可能噴上一八八號車位，又劉素珠係於八十
    五年八月二十三日向極和公司購屋及車位，八十五年十二月九日完成登記，然其
    停車位證明則為八十五年十二月一日，顯然不符，其證明即屬可疑；此外，上訴
    人所稱其前手劉素珠向極和公司購買房屋之承諾書屬分管協議及劉素珠簽立之住
    戶管理公約承諾書，均非屬分管協議；退步言之，縱認上訴人主張解除契約回復
    原狀為有理由，惟依民法第二百五十九條當事人雙方互負回復原狀義務之規定，
    上訴人既已提出同時履行之抗辯，亦請於判決被上訴人給付之同時，上訴人應返
    還被上訴人一百六十二萬元及其法定利息；又再縱認上訴人依契約約定沒收被上
    訴人已付之價金為有理由，則契約所訂之違約金顯然過高，法院亦得依職權酌減
    ，被上訴人亦得主張同時履行抗辯等語，資為抗辯。
    （原審判決上訴人回復原狀請求有理由，令被上訴人應將系爭房地移轉登記予上
    訴人；然以契約所訂之違約金過高，依職權酌減為三十萬元，判令上訴人應同時
    履行返還價金一百三十二萬元。上訴人僅就同時履行部分上訴，被上訴人則未上
    訴。）
三、上訴人主張被上訴人於八十八年四月六日，向上訴人購買系爭房地包括地下層汽
    、機車停車位，買賣價金五百四十萬元，被上訴人已給付一百六十二萬元，上訴
    人已將系爭房地之所有權移轉登記與被上訴人，被上訴人未依約於銀行貸款核下
    三日內給付尾款三百七十八萬元之事實，有其提出兩造訂立之不動產買賣契約書
    影本一件、支票影本四紙、系爭房地之土地、房屋所有權狀影本各二件及土地登
    記謄本影本二件、建物登記謄本影本一件為證，並為被上訴人所不爭執，自堪信
    上訴人此部分之主張為真實。
四、又上訴人主張其將系爭房地所有權移轉登記與被上訴人後，被上訴人未依約給付
    尾款，並拒絕辦理交屋，經上訴人以存證信函催告，並聲請調解，被上訴人均置
    之不理，上訴人乃依買賣契約書第十條之約定，委請律師以存證信函解除契約之
    事實，亦據提出存證信函及回執影本四件、調解委員會通知書影本一件為證。被
    上訴人雖辯稱：系爭房地之地下一層平面配置圖並無編號一八八號之汽車停車位
    ，機車車位亦非編號一八八號，一八八號機車車位為第三人所有，上訴人將之出
    售被上訴人即有瑕疵；又地下室為全體區分所有權人所共有，住戶只有停車位之
    使用權而無所有權，而停車位之使用又有「使用權憑證」或地下停車位分管協議
    書，乃上訴人始終未能交付此使用證明書，自屬不完全給付，上訴人雖稱其係向
    前手劉素珠購買時，停車位編號即為一八八號，然如劉素珠交付之有瑕疵之車位
    ，應由上訴人承受，被上訴人並未違約，自得主張民法第二百六十四條之同時履
    行抗辯權，拒絕尾款之給付，上訴人之解約應不生效力；另上訴人提出其前手劉
    素珠購車位證明，其編號為一八八號，惟地下室停車位只有一百六十六個，上訴
    人之車位編號為一四四號，建商極和公司不可能噴上一八八號車位，則其證明即
    屬可疑；此外，上訴人所稱其前手劉素珠向極和公司購買房屋之承諾書及劉素珠
    簽立之住戶管理公約承諾書，均非屬分管協議云云，並提出系爭房地地下一層平
    面圖影本一件為證。上訴人則主張系爭房地係上訴人於八十六年七月十六日受讓
    自訴外人劉素珠，當時汽車車位之編號即已編定為第一八八號，機車車位之編號
    為一七六號，雖於簽訂買賣契約時因代書誤寫為機車編號一八八號而有不同，惟
    並無損於契約之成立及生效，況汽機車位上訴人已將同屬建號一四七五號持分十
    萬分之五二九之所有權移轉登記予被上訴人，汽車車位編號一八八號之停車位證
    明書，亦已向被上訴人提出，該車位證明書即含有分管的意思；另依前手劉素珠
    向極和公司購買時所簽立之承諾書所載內容及依劉素珠所簽立之住戶管理公約承
    諾書第十條、第十三條第五款、第十七條等規定已清楚表明就地下室停車位之使
    用有分管協議等語。經查：
  (一)上訴人於八十六年七月十六日向其前手劉素珠購買系爭房地時，地下一層之汽車
    停車位編號即為一八八號，有上訴人提出之其與劉素珠之不動產買賣契約書影本
    一件在卷可稽，並經證人即經手上訴人與劉素珠買賣之聯安房屋仲介公司職員盧
    永彬到庭證述屬實，又兩造於簽訂系爭房地買賣契約時，上訴人所提出之停車位
    證明書即為編號一八八號，機車停車位部分因無停車位證明書，代書誤以為機車
    車位編號亦為一八八號，故亦於契約書上記載一八八號，亦據證人即負責兩造買
    賣不動產移轉事宜之代書葉銘元到庭證述明確，且有上訴人提出之博覽家停車位
    置證明書影本、系爭房地地下室汽、機車車位照片各一幀在卷可憑，再者，上訴
    人之前手劉素珠向建商購買系爭房地時即包含汽機車停車位在內，當時汽車停車
    位編號原為一四四號，因劉素珠認為該號碼不妥，乃請建商將編號改為一八八號
    ，而機車停車位編號為一七六號，復經證人劉素珠（現已改名為劉子綺）到庭證
    述綦詳，可見本件買賣之汽車停車位編號確為一八八號，機車停車位原為一七六
    號，因代書葉銘元於簽約時誤載為一八八號甚明，故被上訴人抗辯上訴人出售系
    爭房地之地下室汽機停車位編號均非一八八號，而認為有瑕疵一節，並非可採。
  (二)按經登記之共有不動產，何人為共有人全以登記簿之記載為準。而各共有人按其
    應有部分，對於共有物之全部，有使用、收益之權；共有物，除契約另有訂定外
    ，由共有人共同管理之，民法第八百十八條、第八百二十條第一項亦定有明文。
    而地下室倘登記為共有，苟由各原始住戶向建商購買停車位時即已約定各自使用
    特定停車位，或由共有人全體劃分停車位分別停車使用者，即應視為各共有人間
    就停車位已訂有共有專用之協議分管契約。本件系爭房地之地下室係登記為建物
    之共同使用部分，上訴人之權利範圍為十萬分五二九，有前揭房屋所有權狀影本
    、建物登記謄本影本等件可稽，又上開博覽家停車位置證明書係劉素珠向建商極
    和公司購買含地下室停車位之系爭房地時由極和公司所出具，劉素珠於購買後使
    用一八八號停車位並未發生問題，亦經證人劉素珠證述明確，另劉素珠向極和公
    司購買含地下室停車位之系爭房地時所出具之承諾書亦載明：「立承諾書人劉素
    珠向台端承購．．．之地下Ｂ１層編號（壹捌捌）法定或增設停車空間位置如附
    略圖。並承諾日後依政府法令規定登記不論坪數多寡絕無異議，恐口說無憑特立
    本書為證（每戶停車空間含車道面積約一○．五坪，實際面積依地政機關登記為
    準），亦有上訴人提出劉素珠所簽立之承諾書影本一件在卷可證，足見劉素珠於
    當初向極和公司購買停車位時，即已約定使用該特定之編號一八八號停車位甚明
    ，則依照前揭說明，堪認劉素珠與其他共有人間就系爭房地地下室停車位之使用
    已訂有分管契約，上開博覽家停車位置證明書即係所謂之停車位「使用權憑證」
    至明，而被上訴人於本院言詞辯論時對上訴人提出之上開停車位置證明書之形式
    上真正並不爭執（見原法院八十八年十二月二十四日言詞辯論筆錄），由是顯見
    上訴人於出售系爭房地之停車位予被上訴人時，已提出合於分管約定使用之停車
    位證明，應屬無疑，是被上訴人抗辯上訴人交付之系爭房地地下室停車位，並無
    「使用權憑證」或分管協議之瑕疵，屬不完全給付，其得行使民法第二百六十四
    條之同時履行抗辯權，拒絕尾款之給付，上訴人之解約不生效力云云，亦難採取
    。
五、綜上所述，上訴人給付之停車位並無被上訴人所抗辯之瑕疵。從而，上訴人於定
    期催告被上訴人給付尾款未獲後，依兩造所簽訂之不動買賣契約書第十條之約定
    解除契約，並依民法第二百五十九條回復原狀之規定請求被上訴人將系爭房地移
    轉登記予上訴人，於法有據，應予准許（此部分被上訴人並未上訴，應已確定，
    被上訴人於本院辯論時所提有關此部分實體之抗辯，應不再審酌）。
六、惟按「約定之違約金過高者，法院得減至相當之數額」，民法第二百五十二條定
    有明文。故約定之違約金苟有過高情事，法院即得依此規定核減至相當之數額，
    並無應待至債權人請求給付後始得核減之限制。此項核減，法院得以職權為之，
    亦得由債務人訴請法院核減（最高法院七十九年台上字第一六一二號著有判例可
    稽）。經查本件兩造不動產買賣契約書第十條既約定：「本契約簽訂後倘甲方（
    即被上訴人）不買或不按約定日期付款，經乙方（即上訴人）定期催告仍不給付
    時，願將既付價款全部由乙方無條件沒收，抵作違約金，並解除契約．．．．」
    係以既付價款全部作為包括違約金之賠償總額，核其性質，應屬損害賠償額預定
    之違約金。而關於以違約金作為損害賠償之數額，在當事人間雖不妨於事前預為
    約定，而其所約定之額數，若與實際損害顯相懸殊者，法院自得以當事人實際上
    所受損失為標準，依職權酌予核減（最高法院十九年上字第一五五四號、四十九
    年台上字第八０七號判例意旨參照），查上訴人雖主張上訴人因被上訴人之故意
    違約所受之損害及所失利益，包括房屋仲介佣金損失二十一萬六仟元，利息損失
    一萬五千七百五十元，貸款利息之損失共計十二期二十一萬九千六百元，繳納土
    地增值稅之損失二千三百七十三元，房地跌價之損失四十萬元，委請搬家公司搬
    遷亦花費二萬元，合計上訴人以上之損失共計為八十六萬七千七百二十三元，原
    審認定系爭房地違約為三十萬元，實與前述上訴人之損害及內政部頒行之買賣契
    約書房地總價百分之二十之規定差距甚遠云云。
    （上訴人於辯論時，方提出與系爭房地同段之附近房地買賣契約書影本兩份，主
    張目前同地段房地出售係每坪十二萬多元，房地跌價之損失每坪即有九萬元，則
    上訴人有一百七十八萬元之損失云云，然「未於準備程序主張之事項，於準備程
    序後行言詞辯論時，不得主張之。」民事訴訟法第二百七十六條定有明文，上訴
    人提出之房地買賣契約書，既未經準備程序調查，是否屬實，無從認定，上訴人
    自不得主張，此部分應生失權效力，本院不予審酌，併此敘明。）
    惟查：房屋仲介佣金、繳納土地增值稅、委請搬家公司搬遷，均係上訴人出售房
    地必要之費用，與被上訴人違約並無相當因果關係，至於貸款利息則為上訴人使
    用銀行貸款之代價，顯均非被上訴人違約所造成之損害。另上訴人主張房地跌價
    之損失四十萬元，並未提出任何證據以實其說，是否可信仍有疑義。是以上訴人
    實際上所受損失大約僅有數十萬元，然被上訴人已付之價金，即本件約定之違約
    金額多達一百六十二萬元，本院依一般客觀事實、社會經濟狀況，並審酌被上訴
    人之抗辯，及上訴人因被上訴人之不履行契約致回復原狀、實際上所受損失等一
    切情狀，認上訴人將全數之價金一百六十二萬元抵作違約金，尚嫌過高，應依職
    權酌予核減，核上訴人因本件被上訴人之不履行契約之違約金應以三十萬元為適
    當（因違約金酌減屬法院之職權，本院自應尊重原審之核定）。
七、又按契約解除雙方互負回復原狀之義務，民法第二百五十九條定有明文。此項互
    負之義務，依同法第二百六十一條準用第二百六十四條之規定，於他方未為對待
    給付前，得拒絕自己之給付，此一同時履行抗辯權之援用無需以訴為之，倘當事
    人一方在訴訟上已為此抗辯，法院即應為他方提出對待給付時，應對之為給付之
    判決（參見最高法院四十四年台上字第七○二號判例及同院七十二年度台上字第
    一三○九號、八十五年度台上字第二二二○號判決）。而本件被上訴人於本件訴
    訟已為同時履行之抗辯，請求本院於判決被上訴人給付之同時，上訴人應返還已
    付價金及利息（見被上訴人於原審答辯二狀所載），揆諸前揭判例及判決見解，
    本院自應為對待給付之判決，判令被上訴人應於上訴人返還價金一百三十二萬元
    時，將系爭房地移轉登記予上訴人，方屬適法。上訴人上訴雖一再主張依兩造買
    賣契約第十條之約定，雙方已排除民法第二百五十九條之互負回復原狀之規定，
    其得沒收被上訴人已給付之價金全部充作違約金，而違約金是否過高，應由被上
    訴人另訴主張，非得以同時履行抗辯為之，被上訴人既未另訴主張，自無庸審理
    云云，惟查上訴人起訴狀明文記載（見原審卷第七頁），上訴人本件起訴之依據
    為民法第二百五十九條回復原狀之規定，竟於上訴後為相反之主張，顯然違反禁
    反言之訴訟原則，自非可採。而同時履行之抗辯，法院應為對待給付之判決，早
    有判例可稽，上訴人執此主張原審訴外裁判云云，顯非可採。
八、綜上所述，上訴人依民法第二百五十九條回復原狀之規定請求被上訴人將系爭房
    地移轉登記予上訴人，為有理由，應予准許。被上訴人為同時履行之抗辯，亦於
    法有據，原審為上訴人勝訴及應為對待給付之判決，並無不合。上訴意旨指摘原
    判決不當，求予廢棄改判，為無理由，應予駁回。
九、本件事證已臻明確，兩造其餘攻擊防禦方法及其他未經援用之證據，經本院斟酌
    後，認為均不足以影響本判決之結果，自無庸一一予以論駁，附此敘明。
十、據上論結，本件上訴為無理由，爰判決如主文。
中      華      民      國    八十九    年      七      月     十八     日
                                臺灣高等法院民事第六庭
                                    審判長法  官  吳  欲  君
                                          法  官  陳  博  享
                                          法  官  藍  文  祥
右正本係照原本作成。
如不服本判決，應於收受送達後二十日內向本院提出上訴書狀，其未表明上訴理由者
，應於提出上訴後二十日內向本院補提理由書狀（均須按他造當事人之人數附繕本）
上訴時應提出委任律師或具有律師資格之人之委任狀；委任有律師資格者，另應附具
律師及格證書及釋明委任人與受任人有民事訴訟法第四百六十六條之一第一項但書或
第二項（詳附註）所定關係之釋明文書影本。
中      華      民      國    八十九    年      七      月     二十     日
                                          書記官  吳  鎮  鑫
附註：
民事訴訟法第四百六十六條之一（第一項、第二項）：
對於第二審判決上訴，上訴人應委任律師為訴訟代理人。但上訴人或其法定代理人具
有律師資格者，不在此限。
上訴人之配偶、三親等內之血親、二親等內之姻親，或上訴人為法人、中央或地方機
關時，其所屬專任人員具有律師資格並經法院認為適當者，亦得為第三審訴訟代理人
。


司法院資訊處製作；財團法人民間司法改革基金會備份。
